【裁判字號】    98,抗,178
【裁判日期】    980729
【裁判案由】    聲請裁定公司解散
【裁判全文】
臺灣板橋地方法院民事裁定               98年度抗字第178號
抗  告  人  甲○○
相  對  人  廣明國際事業有限公司
法定代理人  甲○○
上列當事人間聲請裁定公司解散事件，抗告人對於民國98年6月
26日本院98年度司字第162 號裁定提起抗告，本院裁定如下：
    主  文
抗告駁回。
抗告程序費用由抗告人負擔。
    理  由
一、抗告人原聲請意旨略以：相對人廣明國際事業有限公司（下
    稱廣明公司）登記上僅有二位股東即抗告人及訴外人王育釧
    ，但二位股東間存在重大爭議，且不負經營責任之訴外人王
    育釧竟利用股東身分，與訴外人林素珠簽立契約，由林素珠
    以王育釧代理人之身分向經濟部及稅捐單位對廣明公司提出
    檢舉，致使廣明公司無端遭受行政機關之罰款等處分，一再
    以查帳等形式上似屬合法，但實質卻上係干擾阻礙公司正常
    營業之不當手段，致使廣明公司之實際負責人即抗告人深受
    困擾，亦無力續為營運，此於公司之經營自有顯著困難。且
    訴外人王育釧根本未出資，其之所以會列名為股東，僅係因
    抗告人為求廣明公司能加盟耐途耐汽車維修保養中心而不得
    不將王育釧列為股東，而為求持續留在該加盟體系，廣明公
    司不得不按月提撥百分之五之營業額匯予訴外人王育釧之帳
    戶，多年下來該金額已達千萬元，但王育釧卻不願返還該款
    項，此部分自屬廣明公司之重大損害，短期間內更無法彌補
    此項重大損失。另訴外人王育釧蓄意於廣明公司附近方圓80
    0 公尺內另行設立一汽車維修加盟店，搶食廣明公司之業務
    客源，致廣明公司經營陷於困難之窘境，廣明公司無奈只得
    於97年9 月脫離該加盟體系，益使經營更顯困難。又廣明公
    司原營業處所租賃關係早於97年11月30日終止，廣明公司因
    而陷於無營業處所之困境，公司早自97年12月起已停止營業
    ，是廣明公司已停止營業達6 個月以上，相關客源及業務早
    已中斷，若再尋找營業處所重新營業，一切均須重新重頭開
    始，自有顯著重大之困難。綜上所陳，本件廣明公司之經營
    確有顯著困難或重大損害，自得依公司法第11條第1 項規定
    聲請裁定解散廣明公司等語。
二、原審則以：依經濟部實際派員訪查結果，抗告人與訴外人王
    育釧之陳述多屬股東內部財務糾紛，有經濟部中部辦公室98
    年5 月18日經中三字第09832238770 號書函與其檢附之相對
    人公司訪談紀錄表及抗告人檢附之說明函正本各1 份附卷可
    稽。相對人公司雖有暫停營業，股東間意見不合，甚至有訴
    外人王育釧聲請選派相對人公司之檢查人事件，本院97年度
    司字第495 號選派檢查人劉郁純會計師執行檢查，然該案件
    仍在抗告中，尚未派員檢查，再依上開經濟部中部辦公室書
    函之說明二內容：「本案經轉據財政部臺灣省北區國稅局中
    和稽徵所檢附該公司97年8 月起至98年2 月營業人銷售額申
    請書（401） 顯示97年度仍屬正常營運，惟未提供年度申報
    之資產負債表及損益表等，無法研判公司經營之盈虧狀況，
    又98年2 月之申報而均為零。而本部赴現場均無法進入營業
    場所勘查，其是否有經營顯著困難之程度，無法就現實營業
    情形審酌。本次訪談就在該公司登記所在地（台北縣永和市
    ○○路○ 段338 、340 、341 之1 號1 樓）騎樓進行，董事
    長甲○○先生與股東王育釧先生雙方所陳各節多屬股東內部
    糾紛，公司是否仍繼續經營並無共識」。故本件應為抗告人
    與訴外人王育釧雙方股東內部糾紛，且本院97年度司字第49
    5 號選派檢查人劉郁純會計師執行檢查，該案件仍在抗告中
    ，尚未派員檢查，尚不足以認定相對人公司之經營有何顯著
    困難或重大損害，又訴外人王育釧仍有繼續經營之意願，認
    為相對人公司有賺錢還是有營業的需要，不需要解散等情，
    而裁定駁回抗告人之聲請。
三、抗告意旨略以：原裁定就相對人公司其餘股東之意見為審酌
    ，且命訴外人王育釧出庭應訊，並以其意見作為駁回聲請之
    理由，與公司法第11條第1 項之意旨不合；聲請意旨已表明
    訴外人王育釧根本未出資即成為股東，又要求每月提繳百分
    之5 之款項入其所指定之帳戶，更在相對人公司方圓800 公
    尺內另行開店，該店業績甚佳，嚴重侵蝕相對人公司之營業
    客源，致使相對人公司退出加盟關係，使營業限於困難等情
    ，詎原裁定就此部分未加理由說明；又王育釧一再以查帳等
    形式似屬合之不當手段，干擾相對人公司正常營業，使抗告
    人深受困擾無力繼續營運；且多年來相對人公司提繳與訴外
    人王育釧之金額已達千萬元，對公司造成無法彌補之重大損
    失；而相對人公司之營業處所租賃關係已於97年11月30日終
    止，使相對人公司陷於無營業處所之困境，亦為原聲請意旨
    所表明，原審未予詳查亦有未洽；又相對人公司早自97年12
    月起停止營業達6 個月以上，相關客源及業務早已中斷，經
    營顯有重大之困難；末查聲請公司裁定解散事件與選派檢查
    人事件並無關連，原裁定竟以選派檢查人事件尚在抗告中，
    而認難以認定相對人公司之經營有何顯著困難或重大損害，
    亦不足採。綜上，相對人公司確有顯著困難或重大損害，依
    法得聲請裁定解散，爰提起抗告，請求將原裁定廢棄，改為
    裁定解散相對人公司等語。
四、按公司裁定解散事件，有限責任股東聲請法院准其檢查公司
    帳目、業務及財產事件，股東聲請法院准其退股及選派檢查
    人事件，其聲請應以書面為之。前項事件，法院為裁定前，
    應訊問利害關係人，非訟事件法第172 條第1 項、第2 項定
    有明文。查訴外人王育釧為相對人公司之股東，有相對人公
    司設立登記表在卷可參（見原審卷第8 頁），則相對人公司
    是否繼續營業，對其自有法律上之利害關係，原審為裁定前
    對王育釧為訊問並參酌其意見，自符合上開條文之意旨，並
    無任何違誤。
五、次按公司之經營，有顯著困難或重大損害時，法院得據股東
    之聲請，於徵詢主管機關及目的事業中央主管機關意見，並
    通知公司提出答辯後，裁定解散，公司法第11條第1 項固定
    有明文。惟該條項所謂公司之經營，有顯著困難云者，係指
    公司於設立登記後，開始營業，在經營中有業務不能開展之
    原因。如再繼續經營，必導致不能彌補之虧損之情形而言。
    若公司於設立登記後，滿6 個月尚未開始營業，或開始營業
    後自行停止營業6 個月以上者，則為中央主管機關依公司法
    第10條第1 款規定命令解散之問題，非同法第11條第1 項法
    院裁定解散之原因，最高法院76年台抗字第274 號判決亦可
    資參照。經查，抗告人主張訴外人王育釧未出資即成為股東
    ，及要求每月提繳營業額百分之5 之金額入其指定帳戶，以
    及在相對人公司附近開店競爭，暨不斷透過查帳干擾公司營
    運等情，實屬抗告人與訴外人王育釧之間股東內部財務糾紛
    ，此經原審徵詢主管機關經濟部中部辦公室意見後，亦持相
    同意見，亦有上開經濟部中部辦公室書函附卷可考（見原審
    卷第53頁），抗告人復未提出具體事證證明相對人公司何以
    因此導致有不能彌補之虧損情形，尚不得以此而認定相對人
    公司之經營有顯著之困難。又縱令抗告人主張相對人公司自
    97年12月起已停止營業一節屬實，然依前開最高法院判決意
    旨說明，此僅為中央主管機關得否命令解散相對人公司之問
    題，並非法院得裁定解散相對人公司之原因。再者，抗告人
    雖又主張相對人公司之營業處所租賃關係已經終止云云，惟
    其未說明有何不能續租或另覓其他處所繼續營業之重大困難
    ，是亦不能執此作為聲請裁定解散相對人公司之理由。此外
    ，訴外人王育釧聲請選派相對人公司之檢查人事件，目前再
    抗告於台灣高等法院處理中，亦有本院97年度司字第495 號
    裁定影本、本院98年度抗字第58號裁定影本及相對人公司再
    抗告狀影本各1 件在卷可憑（見原審卷第59至72頁），該事
    件既尚未確定並派員檢查，自無法查明相對人公司之營運狀
    況如何，以認定其經營是否有顯著困難或發生重大損害。
六、綜上所述，抗告人聲請本院裁定解散相對人公司，並不符合
    公司法第11條第1 項規定之要件，原審因而裁定駁回抗告人
    之聲請，於法並無不合。抗告意旨指摘原裁定不當，求予廢
    棄另為裁定，為無理由，應予駁回。
七、據上論結，本件抗告為無理由，依非訟事件法第46條、第21
    條第2 項，民事訴訟法第495 條之1 第1 項、第449 條第1
    項、第95條、第78條，裁定如主文。
中    華    民    國    98    年    7     月    29    日
              民事第一庭    審判長法  官  李世貴
                                  法  官  黎文德
                                  法  官  高文淵
以上正本係照原本作成。
如不服本裁定，僅得於收受本裁定正本送達後10日內，以適用法
規顯有錯誤為理由，向本院提出再抗告狀（須附繕本1 份及繳納
再抗告裁判費新台幣1,000 元），經本院許可後始可再抗告。
中    華    民    國    98    年    7     月    29    日
                                  書記官  許慧貞


司法院資訊處製作；財團法人民間司法改革基金會備份。
